臺灣屏東地方法院刑事判決　　　　　　100年度交訴字第119號
公　訴　人　臺灣屏東地方法院檢察署檢察官
被　　　告　鍾賜霖
上列被告因公共危險案件，經檢察官提起公訴（100 年度調偵字
第334 號），本院判決如下：
    主  文
鍾賜霖駕駛動力交通工具肇事，致人受傷而逃逸，處有期徒刑柒
月。。
    事  實
一、鍾賜霖於受僱於台旅交通股份有限公司，擔任客運司機一職
    ，負責駕駛車牌號碼497 ─NN號紅白色條紋車身之營業大客
    車（起訴書誤載為大貨車，應予更正），載送中國鋼鐵員工
    至高雄市上下班。其於民國100 年1 月20日，駕駛上開車輛
    自屏東縣長治鄉地區搭載中鋼員工徐英漳後，即沿屏東縣長
    治鄉○○路由西往東方向行駛，欲將徐英漳載送至高雄市上
    班。而其於當日下午1 時25分許行經該路長治高幹83─1 號
    電桿前時，本應注意汽車行駛時，駕駛人應注意車前狀況及
    兩車併行之間距，並隨時採取必要之安全措施，而依當時天
    候晴，光線為日光或自然光線，路面乾燥無缺陷，並無不能
    注意之情事。詎其竟疏未注意，適有潘韋霖騎乘車牌號碼ZN
    X ─287 號之輕型機器腳踏車，同向且同車道行駛於其前方
    右側。而鍾賜霖駕駛上開大客車，以時速約70公里之速度由
    後往前超越潘韋霖所駕駛之上開機車時，該大客車之右前側
    車門部位附近不慎與潘韋霖所駕駛之上開機車之左車把發生
    碰撞，致潘韋霖當場因失去平衡，人、車均往右倒地並往前
    滑行約21.9公尺，並受有顏面擦傷、左手肘、右手掌擦傷、
    右膝擦傷、牙齒斷裂等傷害（過失傷害部分已撤回告訴，另
    為不起訴處分）。詎鍾賜霖明知其駕駛動力交通工具肇事，
    已致人受傷，竟未對潘韋霖施以救護，亦未停留現場等候警
    方或相關人員處理，並基於肇事逃逸之犯意，駕車逃離現場
    。嗣因潘韋霖記下鍾賜霖所駕駛之上開大客車車牌號碼，並
    前往屏東分局長治派出所報案，經警調閱路口監視器，始悉
    上情。
二、案經屏東縣政府警察局屏東分局報告臺灣屏東地方法院檢察
    署檢察官偵查起訴。
    理  由
壹、證據能力部分
一、按被告以外之人於審判外之言詞或書面陳述，除法律有規定
    者外，不得作為證據；又被告以外之人於審判外之陳述，雖
    不符合同法第159 條之1 至第159 條之4 之規定，但經當事
    人於審判程序同意作為證據，法院審酌該言詞陳述或書面陳
    述作成時之情況，認為適當者，亦得為證據；又當事人、代
    理人或辯護人於法院調查證據時，知有第159 條第1 項不得
    為證據之情形，而未於言詞辯論終結前聲明異議者，視為有
    前項之同意，刑事訴訟法第159 條第1 項及第159 條之5 分
    別定有明文。查本判決下列所引用之各項證據方法之證據能
    力，被告鍾賜霖於本院100 年11月17日行準備程序及100 年
    12月16日審理時均未予爭執，且迄至言詞辯論終結前亦未再
    聲明異議（參見本院卷第14至15頁背面、第26至33頁），本
    院審酌該等言詞陳述及書面陳述作成時之情況，並無不宜作
    為證據之情事，依刑事訴訟法第159 條之5 之規定，自得作
    為證據，合先敘明。
貳、實體部分
一、訊據被告固坦承其有於前揭時間，駕駛車牌號碼497 ─NN號
    營業大客車搭載徐英漳，行經上開路段之事實，惟否認有何
    肇事逃逸之犯行。辯稱：其當時以車速70公里之時速駕駛上
    開大客車行駛於該路段時，雖有其他機車行駛於其車前，但
    並未看見被害人潘韋霖騎乘上開機車行駛於其前方，亦不知
    其駕駛之上開大客車有與潘韋霖之上開機車發生碰撞，並致
    潘韋霖人、車倒地，並受有上開傷害等情，又其與被害人潘
    韋霖和解係因公司要其和解，因為有保險公司會支付賠償金
    ，是其並無肇事逃逸之故意等語。經查：
  (一)證人潘韋霖於本院審理程序中經具結後證稱，事故發生前，
    其騎乘上開機車行駛於上揭時、地，當時前方尚無任何車輛
    或行人，而被告駕駛上開紅白紋車身之大客車同向由後往前
    欲超越其騎乘之上開機車時，因未保持相當距離，被告所駕
    駛之上開大客車之前車頭車門部位附近即與其所騎乘之機車
    之左側手把發生碰撞，致其人、車均向右倒地後，旋即於地
    面上向右往前翻滾約10幾公尺（事後經員警測量係21.9公尺
    ），並受有顏面擦傷、左手肘、右手掌擦傷、右膝擦傷、牙
    齒斷裂等傷害等語，此有道路交通事故現場圖、道路交通事
    故調查報告表(一)(二)、道路交通事故照片26張及100 年1 月20
    日寶建醫療財團法人保建醫院診斷證明書各1 份在卷可稽；
    復經員警依據潘韋霖所指述之時間調閱肇事地點附近之路口
    監視錄影帶，發現被告確有駕駛上開特徵之大客車，於當日
    下午1 時20分52秒許行經該肇事地點，因而循線查獲被告，
    此有100 年2 月1 日屏東縣政府警察局屏東分局長治派出所
    車禍處理小隊調查報告書1 紙及監視錄影畫面翻拍照片附卷
    可證（參卷警卷第2 頁、第28至29頁）；又證人潘韋霖證述
    其車速於事故發生時約40公里等語，而依其上開機車於事故
    發生後尚未有明顯毀損，堪認其所述應為真實，另被告亦自
    承其當時車速約70公里，衡以兩車當時之車速，益徵證人潘
    韋霖指述被告駕駛上開大客車係由後往前超車，洵為可採。
    證人潘韋霖上揭證述內容均有上揭事證足資佐證，且與事理
    相符，又參以其與被告先前並無認識，亦無仇恨怨懟，且於
    本院審理程序中作證時，亦已與被告和解在案，有屏東縣長
    治鄉調解委員會調解書1 紙附卷足憑（參見屏東地檢署100
    年度調偵字第334 號偵查卷宗），堪認其並無甘冒遭追訴偽
    證罪之風險而為反於事實之陳述，上開證述自應可採。是被
    告於上揭時、地，駕駛上開大客車同向由後往前超越其騎乘
    之機車時，不慎與被害人潘韋霖騎乘之上開機車擦撞，致潘
    韋霖受有上開傷害等一情，即足堪認定。而被告於事故發生
    後，即逕行駕車離去，亦據證人潘韋霖證述在卷，被告就此
    事實亦不爭執，故此部分之事實，亦堪認定。
  (二)又按情況事實倘足以合理推論待證事實之存在或不存在者，
    乃所謂情況證據，其證據機能，非但得以間接推論待證事實
    之存在或不存在，且得作為彈劾證據，用以彈劾或補強直接
    證據之真實性，是斟酌直接證據之憑信性（證明力）時，對
    於待證事實存在或不存在當時之情況事實，不能置而不論，
    否則，採證認事即有偏離真實之虞，難謂適法，最高法院98
    年台上字第3941號判決意旨可資參照。查事故發生時，天候
    晴，光線為日間自然光線，路面平坦、無缺陷、無障礙物，
    視距良好，道路為直路、未繪設快慢車道分隔線之雙車道，
    有前揭道路交通事故調查報告表(一)及前揭現場照片在卷可參
    ；又被告與被害人所共同行駛之車道寬僅5.3 公尺，且被害
    人潘韋霖機車倒地後之刮地痕起點為該車道右邊線偏左約1.
    1 公尺，亦有前揭道路交通事故現場圖1 紙附卷可考，則依
    當時之客觀情狀，足認被告駕駛上開大客車，同向由前往後
    欲超越潘韋霖之機車，兩車間距已非常靠近，則被告對於潘
    韋霖騎乘上開機車行駛於其前方偏右之事實，應有認知。再
    查被告駕駛之上開大客車與被害人潘韋霖之機車發生擦撞之
    部位，分別為上開大客車之前車頭車門部位附近與上開機車
    之左車把，已如前述，而查該大客車上開部位均有大片透明
    玻璃之設置，堪認被告於駕駛座上之餘光所及之範圍，足以
    目擊並知悉兩車發生擦撞之一情；再者，被告自承其開車時
    都會觀看四面八方，該大客車兩側前方亦均有後照鏡，可清
    楚察看兩邊及後側之路況等語（參見本院卷第31至32頁），
    而查被害人潘韋霖遭擦撞後，連人帶車於地面上往前滑行21
    .9公尺，已如前述，又現場兩旁均係田野樹林，並非人車吵
    雜之地，有前揭現場照片可參，被告既於事故發生前，駕駛
    上開大客車由後往前近距離超越被害人之上開機車，且依被
    害人於地上滑行之距離長度及所發出之聲響，衡以被告上述
    自陳之駕車情形，其自應會注意後照鏡所顯示之後端路況，
    並對於被害人、車倒地滑行之一情有所認知。
  (三)被告雖以其駕駛上開大客車行駛於該路段時，均專心看前方
    狀況，並未看到被害人潘韋霖，亦不知有何相撞之情事等語
    置辯。惟查：被告於本案偵查中，即與被害人和解成立，和
    解條件為：「一、聲請人（即被告）同意償付對造人醫（療
    ）藥、精神慰撫金、機車修理費等合計新臺幣參萬元整（含
    強制汽車責任險給付），款項雙方約定由聲請人汽車（車號
    497-NN）投保之富邦產物保險股份有限公司於100 年9 月30
    日匯入對造人（即被害人）指定之屏東歸來郵局，帳號…；
    屆時若保險公司未如期給付由聲請人全額給付。二、對造人
    必須於100 年8 月31日前將診斷書、牙齒診療收據交與保險
    公司。三、對造人願意撤回告訴」，依上開和解條件第一款
    後段，被告亦承擔可能自行賠償被害人3 萬元之責任，然若
    被告堅認其並未有看見被害人之機車，亦不知有與被害人發
    生上開事故之一情，何以仍與被害人以上開條件和解，因此
    ，被告所辯稱即與其上開犯後之行為有前後矛盾之處。況本
    件事故中，監視器畫面僅拍攝到被告駕駛之大客車於案發時
    間行經該處，並未拍攝到兩車擦撞之相關畫面，且兩車之車
    身亦均未有何明顯之撞擊痕跡，惟被告卻始終未爭執釐清肇
    事原因及事故責任，僅以前詞置辯，足徵被告當時對於潘韋
    霖騎乘上開機車行駛於其前方，而其自後往前超越該機車時
    ，不慎與該機車相撞而有肇事之事實，當已認知，被告此部
    分所辯，顯與事理未符，應屬臨訟畏罪圖卸之詞，洵無可採
    。被告既已知悉其因上開超車行為致被害人潘韋霖受有上開
    傷害，則其當時亦應知悉其可能有肇事責任之事實，是其未
    停車察看被害人傷勢，並採取必要救護措施，亦未報警處理
    以釐清肇事責任，反逕行駕駛上開大客車逃逸，足認被告確
    有肇事逃逸之意圖及行為，灼然明甚。綜上，本件事證明確
    ，被告所犯之肇事逃逸之犯行，洵堪認定，應依法論科。
二、核被告所為，係犯刑法第185 條之4 之肇事逃逸罪。爰審酌
    被告為高職畢業，有其個人資料1 紙在卷可參（參見本院卷
    第35-1頁），其駕駛上開大客車行駛上路，肇事後所產生之
    危害風險更遠甚於一般自小客車或機車，惟其於本案因超車
    不慎與被害人潘韋霖發生上開交通事故，並造成被害人潘韋
    霖上開傷害之犯罪結果後，竟未下車察看及施予任何救護行
    為，反駕車立即逃逸，依此犯罪情節，顯見其惡性非輕，其
    犯罪之動機、目的，無非心存僥倖卸責，且前已有2 次業務
    過失致死之前科，並分別經本院判處有期徒刑6 月，緩刑 2
    年，及經臺灣高雄地方法院檢察署檢察官為緩起訴處分，有
    臺灣高等法院被告前案紀錄表1 份附卷可稽（參見本院卷第
    5 頁），惟其竟未以之警惕，又再犯本件業務過失行為並進
    而肇事逃逸，如此輕忽其他用路人之身體、生命法益，且犯
    後自警詢、偵查及本院審理中均否認本次犯罪，尚無悔意，
    實不應予以輕縱；惟衡量其與被害人潘韋霖業於偵查中和解
    ，已如前述，亦已賠償被害人潘韋霖3 萬元，此據被害人潘
    韋霖陳述在卷（參見本院卷第29頁），且被害人潘韋霖因本
    事故所受之傷害尚非重大等情，兼衡被告前揭智識程度、素
    行、犯罪情節、犯罪所生之損害及犯後否認犯行之犯後態度
    等一切情狀，量處如主文所示之宣告刑，以資懲儆。
據上論斷，應依刑事訴訟法第299 條第1 項前段，刑法第185 條
之4 ，判決如主文。
本案經檢察官劉昀到庭執行職務。
中    華    民    國   100    年    12    月    30    日
                  刑事交通法庭  審判長法  官  楊宗翰
                                      法  官  薛侑倫
                                      法  官  黃姿育
以上正本證明與原本無異。
如不服本判決應於收受判決後10日內向本院提出上訴書狀，並應
敘述具體理由；其未敘述上訴理由者，應於上訴期間屆滿後20日
內向本院補提理由書（均須按他造當事人之人數附繕本）「切勿
逕送上級法院」。
中    華    民    國   100    年    12    月    30    日
                                      書記官  鍾小屏
附錄法條：
中華民國刑法第185 條之4 （肇事遺棄罪）
駕駛動力交通工具肇事，致人死傷而逃逸者，處6 月以上5 年以
下有期徒刑。